【裁判字號】    98,交聲,909
【裁判日期】    980609
【裁判案由】    聲明異議
【裁判全文】
臺灣高雄地方法院刑事裁定             98年度交聲字第909號
原處分機關  高雄市政府交通局
異  議  人  甲○○
上列異議人即受處分人因違反道路交通管理處罰條例案件，對於
原處分機關即高雄市政府交通局98年4 月3 日所為之處分（高市
交裁字第裁32-BC0000000號）聲明異議，本院裁定如下：
    主  文
異議駁回。
    理  由
一、原處分意旨略以：異議人即受處分人甲○○（下稱異議人）
    騎乘車牌號碼IBV-640 之重型機車，於98年2 月27日21時05
    分許，在高雄市○○○路及正義路交岔路口前，因「駕車行
    經有燈光號誌管制之交岔路口紅燈右轉」而違規，為警員逕
    行舉發。爰依照道路交通管理處罰條例第53條第2 項，裁處
    異議人罰鍰新台幣（下同）600 元，並依第63條第1 項第3
    款記違規點數3 點，於法應無不合等語。
二、本件聲明異議略以：異議人騎乘車牌號碼IBV-640 之重型機
    車行經前揭路口時，因當時路口停止停放1 台汽車，阻礙伊
    機車通行路線，導致伊必須繞行到快車道通過，又因該汽車
    前方已有其他機車停等紅燈，所以伊只好在超越停止線之後
    ，又在往前行駛了一段距離。故伊並無紅燈右轉之行為，為
    此聲明異議，請求撤銷原處分云云。
三、道路交通管理處罰條例第53條按汽車駕駛人，行經有燈光號
    誌管制之交岔路口闖紅燈者，處新臺幣1800元以上5400元以
    下罰鍰。前項紅燈右轉行為者，處新臺幣600 元以上1800元
    以下罰鍰。道路交通管理處罰條例第53條第1 、2 項定有明
    文；又汽車駕駛人，行經有燈光號誌管制之交岔路口闖紅燈
    或紅燈右轉行為者，記違規點數3 點，道路交通管理處罰條
    例第53條第1 項、第63條第1 項第3 款分別定有明文。又該
    法所指之車輛，係指在道路上以原動機行駛之汽車（包括機
    器腳踏車）或以人力、獸力行駛之車輛，故機車亦在規範範
    圍內，同法第3 條第8 款亦有明文。另按，行車管制號誌就
    「圓形紅燈」顯示之意義，係車輛面對圓形紅燈表示禁止通
    行，不得超越停止線或進入路口，道路交通標誌標線號誌設
    置規則第206 條第5 項第1 款設有規定。
四、經查：
  (一)異議人於前揭時、地，騎乘車牌號碼IBV-640 之重型機車，
    逾越前揭路口停止線，且該機車後已駛至班馬線之人行穿越
    道上，致使該車通過車道所埋設感應線圈後，現場照相系統
    即啟動拍攝，而為高雄市政府警察局交通警察大隊依法逕行
    開單舉發等情，有高雄市政府警察局98年3 月11日舉發違反
    道路交通管理事件通知單1 份及異議人闖越紅燈之採證照片
    2 張在卷可稽，堪信為真正。
  (二)異議人雖以前開情詞置辯，惟依據上開卷附之異議人違規採
    證照片2 張觀之，其中第1 張違規照片攝得異議人所駕上開
    車輛於98年2 月27日21時05分10秒許，紅燈啟亮後2 秒時，
    異議人所騎機車剛行駛至路口之停止線之前，且依該張照片
    所示，當時異議人所騎機車之前方並無任車輛擋住或阻礙其
    停車之情形；又當時另第2 張違規照片則攝得該車於98年2
    月27日21時05分11秒許，紅燈啟亮後3 秒時，該機車之已超
    越停止線，整部機車已行駛至斑馬線上，機車之車頭並已超
    越班馬線而進入該交岔路口，此時該機車之車速為每小時44
    公里，有上開自動照相設備所拍攝之舉發違規彩色照片2 張
    數據判讀參考資料在卷可參，且為異議人所不爭。異議人復
    供稱：（問你在到達路口尚未通過停止線時，是否已經是紅
    燈了？）當時是否已經紅燈，我沒有注意，我是看到其他機
    車停止認為已經是紅燈了，就跟著停止等語（本院卷第24頁
    ）。是異議人行經該路口時當已知悉交通號誌為紅燈甚明。
    惟細觀卷附2 張照片，與異議人同時在該路口之其他機車均
    停止於原地不動，異議人之機車卻依然在行駛之中，益證異
    議人之機車並未有伊所稱停車之情形甚為灼然。
  (三)綜此以觀，異議人駕車行經該處路口時，對於燈號之變化，
    顯有足夠之時間加以反應，並為適當之處置，卻仍騎乘上開
    機車越過該交岔路口之停止線，且整部機車已行駛至斑馬線
    上，以致其車輪觸動感應線圈而啟動照相儀器，加以異議人
    當時之車速為每小時44公里，足見異議人並無停止等待紅燈
    之意思，而有違反「道路交通標誌、標線、號誌之指示」的
    情形，甚明。
  (四)至異議人稱舉發照片中伊機車煞車燈已亮，顯示已踩煞車，
    足以證明伊未有繼續右轉行駛之動作云云，惟查舉發照片中
    所示之機車後方亮光，係自動照相設備之拍照時閃光燈照射
    機車煞車燈下之反光警示板之反射光線，非異議人所稱煞車
    燈，有舉發照片足憑，並可參酌異議人當時之車速為每小時
    44公里乙事為佐。足認異議人前揭抗辯均無足採。
五、綜上所述，本件異議人是否有紅燈右轉之情事，固尚不明，
    然異議人確有超越停止線而有違反「道路交通標誌、標線、
    號誌之指示」的情形，則可認定，惟依異議人之行車方向，
    異議人若非向右轉而違反上開「行經有燈光號誌管制之交岔
    路口紅燈右轉」之規定，否則即係紅燈停車超越停止線，而
    違反「汽車駕駛人駕駛汽車有不遵守道路交通標誌、標線、
    號誌之指示者，處新台幣900 元以上1800元以下罰鍰」之道
    路交通管理處罰條例第60條第2 項第3 款規定。比較最低罰
    鍰標準，紅燈右轉為600 元，不遵守道路交通標線為900 元
    ，高雄市政府警察局交通警察大隊以較有利於異議人之紅燈
    右轉舉發，有該隊98年4 月24日高市警交三字第0980012675
    號函及高雄市政府警察局98年3 月11日舉發違反道路交通管
    理事件通知單1 份在卷可憑，原處分機關據以依道路交通管
    理處罰條例第53條第2 項規定裁罰600 元，並依同條例第63
    條第1 項規定記違規點數3 點，尚無違誤。至於異議人任意
    指摘本件原裁決處分有所不當，經核並無理由，故應予以駁
    回。
據上論斷，應依道路交通案件處理辦法第19條，裁定如主文。
中    華    民    國    98    年    6     月    9     日
                        交通法庭    法  官  張  震
以上正本證明與原本無異。
如不服本裁定應於送達後5日內向本院提出抗告狀。
中    華    民    國    98    年    6     月    10    日
                                    書記官  鄒秀珍


司法院資訊處製作；財團法人民間司法改革基金會備份。
